臺灣彰化地方法院刑事判決
                                     110年度交訴字第11號
公  訴  人  臺灣彰化地方檢察署檢察官
被      告  陳宥瑋



選任辯護人  張奕群律師
上列被告因公共危險等案件，經檢察官提起公訴（109年度偵緝
字第492號），被告於本院準備程序中就被訴肇事逃逸部分之事
實為有罪之陳述，經合議庭裁定改由受命法官獨任依簡式審判程
序審理，並判決如下：
    主  文
陳宥瑋犯肇事致人傷害逃逸罪，累犯，處有期徒刑捌月。    
    犯罪事實
一、陳宥瑋於民國104年10月28日下午，駕駛懸掛車牌號碼000-0
    000號車牌之自用小客車（原本車牌號碼000-0000號），搭
    載鄭佩宜，沿彰化縣員林市台76線快速公路由東往西方向行
    駛，同日13時50分許，行駛至該快速公路24.7公里處西向內
    側車道，本應注意車前狀況，隨時採取必要之安全措施，且
    當時天候晴，日間有自然光線，柏油路面乾燥、無缺陷、道
    路無障礙物及視距良好，並無不能注意之情事，竟疏未注意
    ，致追撞前方由許榮林所駕駛車牌號碼0000-00自用小貨車
    （施工警戒車輛，許榮林未受傷），造成鄭佩宜受有損傷後
    之硬腦膜下出血併頸部挫傷、腹壁、右側踝部挫傷、背部、
    雙側膝蓋、左側手肘挫傷併擦傷之傷害（所涉過失致人傷害
    部分，業據撤回告訴，另為公訴不受理判決）。詎陳宥瑋於
    駕駛動力交通工具肇事致人受傷後，因另案遭通緝，為免為
    警緝獲，竟未停留現場為必要之救護及報警處理，當場基於
    肇事逃逸之犯意，棄車逃離現場。
二、案經鄭佩宜訴由內政部警政署國道公路警察局第三公路警察
    大隊報告臺灣彰化地方檢察署檢察官偵查起訴。
    理  由
一、被告陳宥瑋所涉犯者，非死刑、無期徒刑、最輕本刑為3年
    以上有期徒刑之罪或高等法院管轄第一審案件。本院行準備
    程序中，被告就被訴肇事逃逸之事實為有罪之陳述，經告知
    簡式審判程序之旨，並聽取檢察官及被告之意見後，本院依
    刑事訴訟法第273條之1第1項裁定由受命法官獨任進行簡式
    審判程序，合先敘明。
二、認定犯罪事實之證據及理由
  ㈠前揭犯罪事實，業據被告於偵訊及本院準備程序、審理時坦
    承不諱（見492號卷第9頁反面頁、本院卷第72、218、223頁
    ），且經告訴人鄭佩宜於警詢、偵訊（見3869號卷第11、1
    頁、492號卷第9頁及反面）、證人許榮林、葉貞忠於警詢、
    本院審理時證述明確（見3869號卷第4至10頁、本院卷第203
    至213頁），並有診斷書、行車紀錄器畫面翻拍照片、道路
    交通事故現場圖、道路交通事故調查表（一）、調查報告表
    （二）、現場照片、警政知識聯網-車駕籍資訊系統-車輛詳
    細資料列印（見3869號卷第21至31、36頁）、本院勘驗筆錄
    及畫面翻拍照片（見本院卷第154、197頁）可稽，應可認定
    。
　㈡被告雖陳稱：事發後我有把告訴人抱下來路邊，請路邊施工
    人員幫忙告訴人叫救護車等語（見本院卷第72頁）。然證人
    葉貞忠於本院審理時證稱：我聽到碰一聲，我轉頭看，…我
    下車之後看到兩個人，一個男的，一個女的，女的就軟趴趴
    ，男的是開車的，女的是坐車的，女的在副駕駛座，男的在
    收東西，拿一拿就跑了…女的軟趴趴的在副駕駛座的車上，
    車門是我們打開的，我們有好幾個同事一起把她拉出來，我
    們就說那個女生要先救，我跟那個駕駛說你怎麼那麼誇張不
    先救人還收你的東西，他拿一拿就跑了，（問：那個男的沒
    有請你或你的同事打電話叫救護車？）沒有，都是我們打的
    ，人家在救那個女生他就跑了，…（問：你有沒有辦法確定
    女乘客是誰把她從車上抱下車？）我們在工作的同事把她抱
    下來的，被告東西拿一拿就跑了，我下來之後他就在拿東西
    ，女的還在副駕駛座…（問：勘驗的過程你一直在現場跟右
    邊這個人拉他要阻止他離開現場，你還記得你當時跟他的對
    話嗎？）我叫他不要跑，我說「你肇事逃逸」，他叫我放過
    他（問：提示3869號卷第30頁第2張照片、31頁，TOYOTA的
    車是被告的車？）是，（問：你剛剛說把女生抱下來是坐在
    30頁第2張照片的位置？）對，我們有把她抱離肇事車輛一
    段距離的位置，因為有肇事車輛旁地上有一些液體，我們不
    確定是水還是油會爆炸，（問：在你跟被告對話的過程，被
    告有叫你趕快叫救護車救那個女生嗎？）沒有等語（見本院
    卷第204至208頁），佐以卷附現場照片（見3869號卷第30、
    31頁）所示告訴人靠坐在地上之位置，距離被告所駕駛之肇
    事車輛有一段距離，且該肇事車輛旁地面上有一些液體，又
    被告自承：我棄車逃逸前有拿走我放在車上的包包，並將行
    車記器拆下帶走等語（見本院卷第219頁），均與證人葉貞
    忠前揭證述相符，是證人葉貞忠前揭證述，應可採信，被告
    首揭陳述核與證人葉貞忠證述歧異，尚難遽採。
  ㈢綜上，本案事證明確，被告犯行洵堪認定，應依法論科。
三、論罪科刑 
  ㈠按中華民國88年4月21日增訂公布之刑法第185條之4規定：「
    駕駛動力交通工具肇事，致人死傷而逃逸者，處6月以上5年
    以下有期徒刑。」（102年6月11日修正公布同條規定，提高
    刑度為1年以上7年以下有期徒刑，構成要件均相同），其中
    有關「肇事」部分，可能語意所及之範圍，包括「因駕駛人
    之故意或過失」或「非因駕駛人之故意或過失」（因不可抗
    力、被害人或第三人之故意或過失）所致之事故，除因駕駛
    人之故意或過失所致之事故為該條所涵蓋，而無不明確外，
    其餘非因駕駛人之故意或過失所致事故之情形是否構成「肇
    事」，尚非一般受規範者所得理解或預見，於此範圍內，其
    文義有違法律明確性原則，此違反部分，應自本解釋公布之
    日起失其效力，此有108年5月31日大法官會議釋字第777號
    解釋可參。本案被告駕車未注意車前狀況，並隨時採取必要
    之安全措施，因而追撞前車，致告訴人受傷，被告對本案車
    禍之發生應有過失，此並為被告所自承（見本院卷第72頁）
    ，依前揭解釋意旨，不生違反法律明確性原則。是核被告所
    為，係犯刑法第185條之4之肇事致人傷害逃逸罪。
  ㈡被告前於101年間，因違反替代役實施條例案件，經本院以10
    1年度簡字第1974號判決判處有期徒刑4月確定，甫於103年1
    月9日易科罰金執行完畢，有臺灣高等法院被告前案紀錄表
    在卷可憑，被告於受有期徒刑之執行完畢後，5年之內故意
    再犯本案有期徒刑以上之罪，為累犯。又依司法院釋字第77
    5號解釋意旨，考量構成累犯之前案與本案罪質雖有異，然
    被告於前案執行完畢1年餘後即再犯本案，顯未能記取前案
    刑罰之教訓，足以彰顯刑罰反應能力薄弱，認如加重其所犯
    法定最低本刑，並無使其等所受刑罰超過其應負擔罪責，爰
    依刑法第47條第1項規定，加重其刑。辯護人辯護稱：被告
    構成累犯之前案與本案並非同類型案件，不應加重其刑為適
    當等語，尚難憑採。
　㈢按刑法第59條所規定之酌量減輕其刑，係裁判上之減輕，必
    以犯罪之情狀可憫恕，認為宣告法定最低度之刑猶嫌過重者
    ，始有其適用。如別有法定減輕之事由，應先依法定減輕事
    由減輕其刑後，科以最低刑度，猶嫌過重時，始得為之；又
    刑之量定，為求個案裁判之妥當性，法律固賦予法院裁量權
    ，但此項裁量權之行使，除應依刑法第57條規定，審酌行為
    人及其行為等一切情狀，為整體之評價，並應顧及比例原則
    與平等原則，使罪刑均衡，輕重得宜，以契合社會之法律感
    情，又刑法第59條規定犯罪之情狀可憫恕者，得酌量減輕其
    刑，其所謂「犯罪之情狀」，與同法第57條規定科刑時應審
    酌之一切情狀，並非有截然不同之領域，於裁判上酌減其刑
    時，應就犯罪一切情狀（包括第57條所列舉之10款事項），
    予以全盤考量，審酌其犯罪有無可憫恕之事由（即有無特殊
    之原因與環境，在客觀上足以引起一般同情，以及宣告法定
    低度刑，是否猶嫌過重等等），以為判斷（最高法院99年度
    臺上字第5999號、95年度臺上字第6157號判決意旨參照）。
    審之被告所犯刑法第185條之4之駕駛動力交通工具肇事致人
    受傷而逃逸罪，其法定刑係1年以上7年以下有期徒刑，然同
    為肇事逃逸者，其原因動機不一，犯罪情節亦未必盡同，危
    害社會之程度自屬有異，法律科處此類犯罪，所設之法定最
    低本刑卻屬相同，且縱量處最低法定刑，仍無從依法易科罰
    金或易服社會勞動，不可謂不重。衡諸被告為免另案遭緝獲
    ，於肇事後未對告訴人為適當之救護，亦未報警處理，反而
    逕行棄車逃離現場，固有不該，然衡以告訴人因本案車禍所
    受傷害非至為嚴重，且本案車禍發生之時間為日間上午，事
    發地點尚屬交通往來頻繁之處，且適有道路工程施工人員在
    場，此經證人葉貞忠、許榮林證述如前，足認被告所為肇事
    致人傷害逃逸犯行所生危害尚非至鉅，再考量被告已於110
    年3月4日與告訴人達成調解，並當場賠償告訴人完畢，告訴
    人並不再追究被告之刑事責任等情，有卷附本院調解程序筆
    錄、刑事撤回告訴狀各1份可佐（見本院卷第125、129頁）
    ，足見被告犯後態度尚稱良好，已積極面對罪責、彌補損害
    ，權衡本案被告所侵害告訴人身體法益之可責內涵，相較於
    其他肇事逃逸之行為人，肇事致人受傷嚴重且拒絕賠償被害
    人之情節輕微，在本案犯罪情狀下，若仍對被告科以刑法第
    185條之4之肇事致人受傷逃逸罪之最低法定刑度，於客觀上
    顯足以引起一般人之同情，而嫌過重，難認罪刑相當，故其
    犯罪情狀顯可憫恕，應堪認定，爰依刑法第59條規定，酌量
    減輕其刑。另司法院釋字第777號解釋意旨認：「刑法第185
    條之4規定一律以1年以上7年以下有期徒刑為其法定刑，致
    對犯罪情節輕微者無從為易科罰金之宣告，對此等情節輕微
    個案構成顯然過苛之處罰，於此範圍內，不符憲法罪刑相當
    原則，與憲法第23條比例原則有違，此違反部分，應自本解
    釋公布之日起，至遲於屆滿2年時，失其效力。」，本件已
    斟酌上開意旨依犯罪情節，依刑法第59條規定減輕其刑，附
    此敘明。
　㈣爰以行為人之責任為基礎，審酌被告未遵守交通安全規則肇
    事致人受傷後，未為適當處理或救護措施即棄車要逃離現場
    ，經在場施工人員葉貞忠奮力阻止被告離開現場，被告仍棄
    車逃離現場，已據證人葉貞忠證述如前（見本院卷第205至2
    08頁），缺乏尊重其他用路人生命安全之觀念，惡性非微，
    且前有偽造文書、侵占、詐欺、違反替代役實施條例前科（
    不含構成累犯之前案紀錄，以免重複評價），有臺灣高等法
    院被告前案紀錄表1份附卷可憑，素行非佳，並兼衡被告已
    與告訴人達成調解，賠償損失完畢，且犯後坦承犯行，暨被
    告自陳係高中畢業學歷，工作是經營中古車買賣，家有父母
    親、妹妹，未婚之智識、家庭生活狀況等一切情狀，量處如
    主文所示之刑。
據上論斷，應依刑事訴訟法第273條之1第1項、第299條第1項前
段，刑法第185條之4、第47條第1項、第59條，判決如主文。
本案經檢察官賴政安提起公訴，檢察官吳宗穎到庭執行職務。
中    華    民    國   110    年    5     月    11    日
                  刑事第三庭  法  官 蘇品樺
以上正本證明與原本無異。
如不服本判決應於收受送達後20日內向本院提出上訴書狀，並應
敘述具體理由；其未敘述上訴理由者，應於上訴期間屆滿後20日
內向本院補提理由書（均須按他造當事人之人數附繕本）。「切
勿逕送上級法院」。
告訴人對於本判決如有不服，請書具不服之理由狀，請求檢察官
上訴，其上訴期間之計算係以檢察官收受判決正本之日期為準。
中    華    民    國   110    年    5     月    11    日
                              書記官  林子惠
附錄本案論罪科刑法條：
中華民國刑法第185條之4
駕駛動力交通工具肇事，致人死傷而逃逸者，處 1 年以上 7 年
以下有期徒刑。